【裁判字號】    98,訴,1011
【裁判日期】    981209
【裁判案由】    偽造文書等
【裁判全文】
臺灣彰化地方法院刑事判決              98年度訴字第1011號
公  訴  人  臺灣彰化地方法院檢察署檢察官
被      告  甲○○
                      2
            己○○
共      同
選任辯護人  陳振吉律師
上列被告等因偽造文書等案件，經檢察官提起公訴（98年度偵續
字第24號），本院判決如下：
    主  文
甲○○、己○○均無罪。
    理  由
一、公訴意旨略以：被告甲○○與陳祈能（已於民國97年7 月2
    日死亡）為同居人關係，被告己○○為被告甲○○與陳祈能
    之子。陳祈能於97年4 月2 日，因病送往財團法人彰化基督
    教醫院【以下簡稱彰基】急救，隨後陷入清醒、昏迷之不穩
    定狀態而持續住院。被告甲○○、己○○竟共同基於偽造私
    文書、意圖為自己不法所有之犯意聯絡，先在不詳時間竊取
    陳祈能所申設兆豐國際商業銀行北彰化分行【以下簡稱兆豐
    銀行北彰化分行】帳號00000000000號帳戶【以下簡稱系爭
    帳戶】之存摺與印鑑後，復於97年5月30日，由被告甲○○
    與己○○持上開竊得之存摺與印鑑，前往兆豐銀行北彰化分
    行，在「兆豐國際商業銀行支出傳票」上盜用前開陳祈能之
    印鑑，而偽造陳祈能同意將上揭帳戶50萬元定期存款【以下
    簡稱系爭定存】解約之私文書，足生損害於陳祈能；再接續
    在「兆豐國際商業銀行新臺幣存摺類存款取款憑條」上，填
    載將前揭50萬元連同該帳戶內7千元，總共50萬7千元款項【
    以下統稱系爭款項】提領之文字，並盜用陳祈能前揭印鑑，
    而偽造陳祈能欲提領前述50萬7千元款項之私文書，足生損
    害於陳祈能。隨後更將前開「兆豐國際商業銀行支出傳票」
    、「兆豐國際商業銀行新臺幣存摺類存款取款憑條」持以向
    兆豐銀行北彰化分行行員陳儒羿行使，使陳儒羿陷於被告甲○○、己○○乃受陳祈能授權提款之錯誤，致將陳祈能前開
    帳戶內之50萬7千元交付予被告甲○○、己○○。被告甲○○、己○○得此款項之後，遂留供己用。嗣陳祈能於97年7
    月2日過世，其繼承人癸○○等人清查遺產時發現上開提領
    款項紀錄，始悉上情。因認被告甲○○、己○○所為，均係
    犯刑法第320條第1項之竊盜罪、同法第216條、210條之行使
    偽造私文書罪、同法第339條第1項之詐欺取財罪嫌等語。
二、按犯罪事實應依證據認定之，無證據不得認定犯罪事實；不
    能證明被告犯罪者，應諭知無罪之判決，刑事訴訟法第154
    條第2 項、第301 條第1 項分別定有明文。又認定不利於被
    告之事實，須依積極證據，苟積極證據不足為不利於被告事
    實之認定時，即應為有利於被告之認定。再事實之認定應憑
    證據，如未能發現相當證據，或證據不足以證明，自不能以
    推測或擬制之方法，以為裁判基礎；另認定犯罪事實所憑之
    證據，雖不以直接證據為限，間接證據亦包括在內，然無論
    直接或間接證據，其為訴訟上之證明，須於通常一般之人均
    不致於有所懷疑，而得確信其為真實之程度者，始得據之為
    有罪之認定，倘其證明尚未達到此一程度，而有合理性懷疑
    之存在時，即無從為有罪之認定（最高法院30年上字第816
    號、30年上字第1831號、40年臺上字第86號及76年臺上字第
    4986號判例意旨參照）。再者，刑事訴訟法第161 條已於91
    年2 月8 日修正公佈，其第1 項規定：檢察官就被告犯罪事
    實，應負舉證責任，並指出證明之方法。因此，檢察官對於
    起訴之犯罪事實，應負提出證據及說服之實質舉證責任，倘
    其所提出之證據，不足為被告有罪之積極證明，或其指出證
    明之方法，無從說服法院以形成被告有罪之心證，基於無罪
    推定之原則，自應為被告無罪判決之諭知（最高法院92年臺
    上字第128 號判例意旨參照）。申言之，刑事訴訟制度受「
    倘有懷疑，則從被告之利益為解釋」、「被告應被推定為無
    罪」原則所支配，故得為訴訟上證明者，無論為直接或間接
    證據，須客觀上於吾人一般社會生活經驗均不致有所懷疑，
    而達於確信之程度者，且除認定被告犯罪之外，無從本於同
    一事證為其他有利於被告之合理推斷，始可以之為不利之認
    定，倘其證明尚未達於確信之程度，而有合理可疑存在時，
    即難據為被告有罪之認定。
三、查，本件公訴人認被告甲○○、己○○涉有上開竊盜、行使
    偽造私文書罪及詐欺取財之犯行，無非係以（一）被告2 人
    就所領取之50萬7千元如何使用供述不一；（二）被告己○○雖辯稱陳祈能曾說50萬元要給甲○○等語，然就供稱當時
    在場之人為何人乙節，前後供述不符（被告己○○先在警詢
    中，稱當時在場者有甲○○、辛○○，伊是事後再經由吳金
    環轉述等語；於偵查中則改稱當時與甲○○、辛○○一起在
    場等語）；被告己○○雖辯稱陳祈能曾於97年5月初在醫院
    告知50萬元要給被告甲○○等語，然就供稱當時在場之人為
    何人乙節，前後供述矛盾（先在警詢中稱當時其他在場人有
    甲○○、看護；於偵查中改稱：只有看護）；（三）告訴人
    癸○○及證人壬○○於偵查中供述渠等發現陳祈能上開帳戶
    內之50萬元遭冒領之經過，並稱：陳祈能不可能如此偏袒分
    配財產；（四）兆豐國際商業銀行支出傳票、新臺幣存摺類
    存款取款憑條各1紙；（五）陳祈能前開兆豐銀行北彰化分
    行歷史交易明細表1份；（六）陳祈能在彰基之病歷1份，顯
    示陳祈能於97年5月27日轉加護病房，於97年5月30日無法表
    示任何授權之意思；（七）被告2人除將帳戶內之定存50萬
    元領出外，尚將帳戶內所餘之7千元一併領出此舉，與被告
    甲○○於97年4月1日提領陳祈能30萬元該筆定存轉帳至被告
    甲○○帳戶之行徑有異，顯然被告2人係為將陳祈能該帳戶
    提領一空，並非依照陳祈能指示；（八）陳祈能雖與被告甲○○交好，但應也不至於不留下任何金錢遺產予其他子女或
    配偶丁○○，故系爭定存應是留給所有繼承人分配之用，較
    合情理之經驗法則為主要論據。
四、訊據被告甲○○、己○○固均承認上揭時、地，持陳祈能印
    章、存摺，至兆豐銀行北彰化分行將陳祈能之系爭定存解約
    後，連同陳祈能系爭帳戶內之7 千元一併提領，總計提領50
    萬7 千元之事實，然均堅詞否認涉有公訴人所指上開竊盜、
    行使偽造私文書罪及詐欺取財之犯行，均辯稱：伊等持陳祈
    能的印章、存摺至兆豐銀行北彰化分行將陳祈能系爭定存解
    約，並領取該定存及其利息7 千元，係依照陳祈能生前交代
    ，陳祈能未住院之前（指97年4 月2 日之前），曾說系爭定
    存到期要贈與給甲○○為保障，7 千元則是該定存之利息等
    語；被告己○○復辯稱：陳祈能在住院後轉普通病房時（指
    97年4 月30日至97年5 月27日間），伊曾問陳祈能50萬元如
    何處理，他說要轉給甲○○等語。經查：
（一）陳祈能之配偶為丁○○，陳祈能生前與丁○○及被告陳金
      環同居一處，陳祈能與被告甲○○生有被告己○○、證人
      辛○○；陳祈能與丁○○則生有陳寶冠、證人壬○○、證
      人即告訴人戊○○（原名陳保元）、癸○○、庚○○等人
      ；及陳祈能於97年4 月2 日因病送往財團法人彰化基督教
      醫院（下稱彰基）急救並進加護病房，於97年4 月30日因
      病情稍緩轉入普通病房，至97年5 月27日因病情加劇再度
      入加護病房，迄至97年7 月2 日病逝於彰基之事實，為公
      訴人、被告2 人及其等辯護人所不爭執，並有陳祈能戶籍
      謄本、死亡證明書【見偵字卷第6 、7 頁】、彰基病歷資
      料【見偵字卷第25至52頁】各1 份在卷可稽。又陳祈能於
      兆豐銀行北彰化分行帳號00000000000 號，存單號碼為09
      8415號之50萬元系爭定存，係以存本取息之方式存款，存
      款日及起息日均為96年5 月30日，到期日及解約日均為97
      年5 月30日，利息計1 萬2 千386 元之事實，有兆豐銀行
      北彰化分行97年12月16日（97）北彰營字第0105號函及所
      附之客戶定期存款歸戶資料查詢表1 紙【見交查字卷第87
      、88頁】存卷可按。再被告2 人確於97年5 月30日，與證
      人即被告己○○之妻丙○○共同持陳祈能之印章、存摺至
      兆豐銀行北彰化分行，由證人丙○○在「兆豐國際商業銀
      行支出傳票」上，填寫「本人同意解約」之字，將系爭定
      存解約，並在「兆豐國際商業銀行新臺幣存摺類存款取款
      憑條」上填載領取陳祈能在該銀行系爭帳戶內之50萬7 千
      元（即系爭款項，包括領取前揭已轉存至陳祈能系爭帳戶
      內之系爭定存及原已在系爭帳戶內之7 千元）之文字後，
      將陳祈能印章交由該銀行人員蓋印而領取系爭款項50萬7
      元，並將系爭款項交由被告甲○○持有之事實，業據被告
      2 人於本院準備程序及審理時供認不諱，並經證人丙○○
      於本院審理時證述明確，復有兆豐銀行北彰化分行98年5
      月13日（98）兆銀北彰營字第0065號函及所附之「兆豐國
      際商業銀行支出傳票」1 紙【見偵續字卷第101 、103 頁
      】、兆豐國際商業銀行新臺幣存摺類存款取款憑條」1 紙
      【見交查字卷第23頁】、系爭帳戶之客戶存款交易明細資
      料表1 份【見交查字卷第18至20頁】附卷可憑，堪認屬實
      ，應均可認定。
（二）被告2 人固係於陳祈能在加護病房之97年5 月30日，持陳
      祈能之印章、存摺，將陳祈能系爭定存解約並提領系爭款
      項。然本件據其等所辯上情，自以陳祈能在其等於97年5
      月30日提領系爭款項之前，是否曾表示要將系爭定存贈與
      給被告甲○○乙節為爭點。查：
    1.被告2 人均辯以：陳祈能於97年4 月2 日住院之前，曾多
      次提及系爭定存到期時要贈與被告甲○○，及被告己○○
      復辯稱陳祈能在彰基普通病房時，曾再度表示系爭定存到
      期時要贈與被告甲○○等情，由下列事證分析，應非全然
      無據：
    (1)證人辛○○於偵查中具結證稱：在97年農曆過年前，陳
      祈能就多次提醒我要陪我媽媽去兆豐銀行保險箱，將存摺
      領出來。（陳祈能是否曾提及將定存之30萬元及50萬元贈
      與給甲○○？陳祈能如何說？你本人是否親自見聞？當時
      陳祈能意識如何？）有，多次提到。陳祈能說「到期時」
      至兆豐銀行保險箱，將存摺取出來，... 將定存之30萬元
      及50萬元轉入甲○○的帳戶等語【見交查字卷第65、66頁
      】；及於本院審理時結證稱：我工作的公司就在彰化市
      ○○路，跟光復路只有一個轉角，距離很近，所以幾乎每
      天回去3 、4 次，中午也會回去吃飯... （妳是否知道陳
      祈能他自己的房子及金錢的處理情形？）陳祈能自己的財
      務都是由他自己決定就算數，我們的意見沒有辦法左右他
      的決定。（對於陳祈能的金錢或財務的處理，是否知情？
      ）我爸爸對他自己的財務都很清楚，他曾經在96年年底、
      97年過年的時候、97年過年後，這些時間，只要我回去，
      他都會提醒我他的定存30萬及50萬到期後領出來給甲○○
      。（為何陳祈能不自己去領上開兩筆定存？）因為他常常
      需要躺在床上，走路也會很喘，但意識頭腦還是很清楚。
      （妳爸爸交代上開兩筆定存〈按：其中1 筆即本案系爭定
      存〉給甲○○的事情，總共交代幾次？）8 、9 次以上，
      包含後來陳祈能從加護病房出來後，在普通病房還是有在
      我與己○○的面前提起這件事，要我們去辦等語明確【見
      本院卷第130 頁背面至131 頁背面】，核與被告2 人所辯
      大致相符。
    (2)依證人壬○○（為陳祈能與丁○○之大女兒）於本院審理
      證述之情節【渠證稱：陳祈能生病時，均是丁○○與被告
      甲○○在照顧，伊於86年曾去陳祈能家幫忙煮食、整理家
      務，被告己○○與證人辛○○、丙○○常常進出陳祈能家
      ，但其他兄弟姊妹沒有住在那裡，並不常回去，只有過年
      過節才會回去等情（見本院卷第134 頁背面）】，可知除
      證人壬○○以外，被告己○○、證人辛○○應較其他兄弟
      姊妹與其等之父陳祈能往來較為頻繁、密切，陳祈能會將
      系爭定存贈與其等母親即被告甲○○之事，轉知被告己○○及證人辛○○辦理，並無何違背常情之處。
    (3)又證人即於陳祈能在彰基普通病房住院時，負責照護陳祈
      能之看護乙○○於本院審理時亦到庭證稱：（妳看護陳祈
      能多久？）快1 個月的時間，後來是因為陳祈能插管進去
      加護病房，所以不需要看護，就沒有再繼續看護，我看護
      他的年月日時間我忘記了... （妳看護陳祈能的時間？）
      至少有27天，到醫生後來建議他插管之前，他還是頭腦清
      醒，有時還甚至會幫我按摩，他在我照顧後期，才開始有
      戴氧氣罩，但戴著氧氣罩他也還是可以講話，所講的話對
      方還是可以聽得到陳祈能說的話，只是他會喘。（妳去照
      顧陳祈能的期間，是誰最常去看陳祈能？）是被告己○○
      夫妻，有時候一清早就來了，中間他們二人會輪流在病房
      顧著，晚上另1 個人也會再來，我本來以為他們是在監視
      我，後來想想應該是因為他們孝順的關係，他們是最孝順
      的，去病房時也會幫陳祈能按摩。（除了己○○夫妻外，
      還有何人會去病房看陳祈能？）還有2 房甲○○、大女兒
      壬○○及最小的女兒辛○○，元配丁○○是等到陳祈能住
      院已經住了十幾天後才出現。在我照顧陳祈能的期間，大
      兒子從來沒有來過。（妳在看護陳祈能的期間，他的精神
      狀況如何？）他只是會喘而已，但精神狀況很好，我說的
      精神狀況很好指的是他頭腦很清楚，我是因為與陳祈能對
      話，覺得他頭腦很清楚，對什麼話該講，什麼話不該講都
      知道，精神狀況很好。... 陳祈能自己是中醫師，對中藥
      也很了解，有時候會開藥單，請己○○的太太去抓藥，我
      負責讓陳祈能服藥。（妳有無聽過陳祈能說過他家裡的經
      濟如何處理？）我印象最深刻的是陳祈能曾經在病房問己○○跟他太太說「房子過好了沒？」... ，己○○也問陳
      祈能「爸，那筆錢怎麼辦？」，陳祈能回答「給你媽」。
      （妳是否知道他們上開所述的房子及錢，是指什麼？）我
      不知道，我也沒有問。（妳是在何時聽到上開房子及錢的
      事情？）是在看護陳祈能初期的時候等語【見本院卷第12
      8 正面至129 背面】。佐以證人即告訴人癸○○於本院審
      理所證：陳祈能住院時，請看護之期間是從97年4 月30日
      到97年5 月27日轉加護病房前【見本院卷第139 頁背面至
      140 頁正面】乙節。可推知證人乙○○所證陳祈能在意識
      清楚之情形下，指示被告己○○要給己○○媽媽「該筆錢
      」之時機，係在被告等領取系爭定存之前，應認當有可能
      係指在97年5 月30日到期之系爭定存。再參以被告2 人確
      係在系爭定存到期該日，始前往解約並提領，所領取之時
      機，亦與證人辛○○上開所證陳祈能是交代「到期時」領
      出給甲○○之詞合致，堪認被告等應非有意趁陳祈能在加
      護病房時或其意識是否清楚猶尚有疑之時，而特意前往提
      領。從而，堪認被告等前開所辯，非全然無據。
    (4)雖被告己○○就陳祈能所稱要贈與系爭定存給被告甲○○
      之在場人，有公訴人所指之前後供述不符之情形，然其就
      主要事實即系爭定存係要贈與給被告甲○○一事，於警詢
      、偵查及本院審理時，始終前後供述一致，以證人辛○○
      所證就其聽聞陳祈能提及上情之次數就有約8 、9 次之多
      ，衡諸常情人之注意及記憶能力本屬有限，常受情境、時
      間、空間等因素影響，被告己○○所以供述不符，或是因
      將自己聽聞及非自己聽聞之各該次相混淆，或是因其於聽
      聞當時並未明確留意有何人在場，或是因時間經過之故已
      不復清楚記憶等種種原因，均非無可能，並無其他確切證
      據顯示其所述有不實情況，當無僅以其前後供述在場之人
      不一，即逕認定其所述一定不實在。又告訴人等固尚具狀
      指陳：證人乙○○聽聞陳祈能所稱該筆要給己○○媽媽之
      錢，可能是指97年4 月1 日被告甲○○所提領陳祈能在兆
      豐銀行北彰化分行之另筆30萬元之定存，或是指97年5 月
      21日被告己○○所提領陳祈能在彰化銀行彰化分行帳戶（
      帳號00000000000000號）內之6 千100 元、97年6 月30日
      被告己○○所提領陳祈能在上開彰化銀行帳戶內之3 萬1
      千900 元等各該筆，或其他費用，然此均僅是告訴人等猜
      測之詞，並無事證顯示證人乙○○所稱之該筆錢一定不是
      系爭定存。是以，亦難依告訴人等推測之詞，逕為不利被
      告之認定。
    2.次查，陳祈能將系爭定存僅贈與給被告甲○○，應不違背
      常情：
    (1)查，陳祈能生前於其身體尚未出現重大異常之時，已將其
      大部分家產（包括不動產、現金及事業），分送給其所生
      各子女及配偶丁○○，此可由下列證人等之證述可證：
      證人壬○○於本院審理時證稱：（癸○○曾經在97年11月
      28日具狀稱陳祈能在幾年前為分配財產、事業給兒子，請
      全家人及舅舅〈吳龍泉〉、舅媽〈陳翠娥〉在客廳公開說
      明以為見證，妳是否知道？）有，當時很多人都有在場，
      事情是發生在86年到90年年初之間，詳細何年我忘記了，
      且是我建議他分配財產、事業的，所有女婿、女兒、兒子
      （戊○○也在場）都有到場，只有二弟陳寶冠及甲○○沒
      有到場，另舅舅〈吳龍泉〉、舅媽〈吳陳翠娥〉也在，而
      且也真的有分財產、事業，分的時候，大家表面也都沒有
      表示不同意見，但後來大家兄弟對這次分配也有話講。〈
      後改稱〉該次只有分配事業，因為陳祈能名下的不動產，
      除了光復路他住的該筆房地祖產，其他的不動產均在此次
      分配之前都分配登記給兒子戊○○、己○○了。（《提示
      本院卷附上開陳祈能之分產契約》上面楊炳來的簽名，是
      否是他本人的簽名？）是，楊炳來是我先生。上面所寫民
      族路該間房地可能是替陳寶冠還債，中山路2 段那間房地
      ，當時是登記在甲○○、丁○○名下，後來被陳祈能自己
      賣掉，將3 分之2 的錢給甲○○，3 分之1 給丁○○，陳
      祈能本來是說他自己、甲○○、丁○○各分3 分之1 ，我
      不知道為何後來給甲○○3 分之2 ，陳祈能對於自己的財
      物都很有自主權，不讓我們有置喙的餘地等語【見本院卷
      第135 頁背面】，並有前述提示予證人壬○○確認其上有
      證人之夫楊炳來簽名之陳祈能分產契約1 份在卷可佐【見
      本院卷第93頁】；證人即告訴人癸○○於本院審理時證
      稱：陳祈能曾贈與伊100 萬元買房子【見本院卷第140 頁
      正面】；證人即告訴人庚○○於本院審理時證述：陳祈
      能曾贈與伊150 萬元買房子，陳祈能應該也有贈與壬○○
      、辛○○錢等語【見本院卷第141 頁背面】；證人即告
      訴人戊○○證稱：約在民國80年之前，陳祈能有贈與給我
      及己○○共有1 棟長興街的房子，另我曾經在89年在華信
      銀行有欠款3 百萬元（是投資股票欠下的），約是在91年
      間已經還清了，我沒有還此筆債務，其實我叔叔曾經告訴
      我是陳祈能幫我還錢的，陳祈能幫我還錢，也沒有告訴我
      ，也沒有叫我要把這筆錢還給他。陳祈能給我的該長興街
      的房子，是因為我欠債（不是投資股票欠債）被法拍，用
      來清償我的債務，我被法拍的事情，是在我父親陳祈能幫
      我還華信銀行的3 百萬元之後等語【見本院卷第143 頁正
      面】。堪認系爭定存並非陳祈能唯一之財產，且僅屬其分
      配大部分不動產、事業及金錢財產之後所剩下之一小部分
      金錢。
    (2)參諸陳祈能於92年6 月6 日向兆豐銀行北彰化分行租用保
      險箱契約時，係由被告甲○○陪同一起前往申請租用，陳
      祈能並將被告甲○○列為聯絡人；且自96年1 月間起至97
      年4 月1 日前1 次之97年2 月15日止該保險箱出入開箱紀
      錄資料顯示，若非陳祈能獨自前往開箱，就是被告甲○○
      陪同前往開箱，並無告訴人丁○○或其他子女陪同開箱之
      任何紀錄，此有兆豐銀行北彰化分行97年11月5 日97北彰
      營字第0088號函及所附開箱紀錄卡及開箱紀錄單等資料附
      卷可憑【見偵字卷第10至12頁、交查字卷第34至46頁】。
      衡以保險箱乃個人相當秘密、隱私之保管場所，被列為聯
      絡人及陪同前往之人必定為該保險箱申請租用人至為信任
      之人。是以，由陳祈能將被告甲○○列為租用保險箱之聯
      絡人及常由被告甲○○陪同前往開箱乙節觀之，可想而知
      被告甲○○雖非陳祈能之配偶，惟顯然與陳祈能之關係交
      好，並獲得陳祈能較多之信任與偏愛。
    (3)加上陳祈能曾於96年8 月20日，匯款贈與給被告甲○○
      100 萬入被告甲○○在台新銀行帳號00000000000000號之
      帳戶內，此有告訴人癸○○、戊○○提出之臺灣銀行匯出
      匯款單據1 紙存卷可佐【見交查字卷第54、59頁】，足徵
      陳祈能前即有贈與被告甲○○金錢之行為。則陳祈能在將
      自己大部分財產已分配給其所生之各子女及配偶丁○○之
      後，基於對甲○○偏愛之情，將分配後剩餘之金錢財產獨
      贈與給甲○○，尚不與常情相違，亦為吾人所可理解之事
      ，難認有何異常之處。公訴人未考量陳祈能實已將大部分
      家產分配給所生各子女及配偶丁○○乙情，逕以「陳祈能
      雖與被告甲○○交好，但應也不至於不留下任何金錢遺產
      予其他子女或配偶丁○○，系爭定存應是留給所有繼承人
      分配之用，較合情理之經驗法則」論以被告等罪責，容有
      誤會。
    3.末查，被告2 人自陳祈能系爭帳戶內所提領之系爭款項固
      為50萬7 千元，較諸陳祈能系爭定存金額多出7 千元，且
      領取後，陳祈能系爭帳戶內僅餘366.39元，有前揭兆豐銀
      行北彰化分行97年12月16日（97）北彰營字第0105號函及
      所附之客戶定期存款歸戶資料查詢表1 紙【見交查字卷第
      87、88頁】、系爭帳戶之客戶存款交易明細資料表1 份【
      見交查字卷第18至20頁】存卷可參。然據該等證據顯示，
      系爭定存係以存本取息之方式存款，兆豐銀行北彰化分自
      存款日（即起息日）起，每月均會將其存單利息轉入陳祈
      能系爭帳戶內，且自系爭定存存款起息日（96年5 月30日
      ）起至到期日（97年5 月30日）止，計有1 萬2 千386 之
      利息入陳祈能系爭帳戶內。則被告等供稱除領取系爭定存
      之50萬元外，尚自系爭帳戶內領取之7 千元是系爭定存之
      利息，而認應包括在陳祈能贈與被告甲○○之系爭定存內
      ，亦非毫無依憑。綜上所述，本件被告2 人前揭所辯既不
      違背常情，復有如上證據佐證，且無確切證據證明其等所
      辯不實，自應為有利被告2 人之認定，應認其等辯解非不
      可採信。
    4.至公訴人另舉被告2 人就所提領之系爭款項如何使用有供
      述不一之情形，然此僅係其等提領後如何使用系爭款項之
      問題，尚與判斷陳祈能是否生前確有表示將系爭定存贈與
      被告甲○○之事項無涉，縱認其等未完全如實交待系爭款
      項領取後之金錢流向及用途，亦不影響本案上述判斷之結
      果。
（三）準此，本件被告2 人固是於陳祈能在加護病房之期間，提
      領系爭款項，然其等辯以係因陳祈能在未住院及在彰基普
      通病房時曾表示要將系爭定存贈與被告甲○○，其等始於
      系爭定存到期時，將系爭定存解約並連同利息一併提領等
      詞，並非全然不可採信。是本院認依公訴人所提出之全部
      證據，尚無從說服本院形成被告2 人均有罪之確信心證，
      揆諸前揭法條、判例要旨及說明，本件被告2 人被訴竊盜
      、行使偽造私文書、詐欺取財之犯行自均屬不能證明，基
      於無罪推定之原則，自均應為被告2 人無罪判決之諭知。
據上論斷，應依刑事訴訟法第301 條第1 項，判決如主文。
本案經檢察官陳建佑到庭執行職務。
中    華    民    國    98    年    12    月    9     日
                  刑事第二庭    審判長法官  石馨文
                                法      官  江彥儀
                                法      官  吳芙如
以上正本證明與原本無異。
如不服本判決應於收受判決後10日內向本院提出上訴書狀，並應
敘述具體理由；其未敘述上訴理由者，應於上訴期間屆滿後20日
內向本院補提理由書（均須按他造當事人之人數附繕本）「切勿
逕送上級法院」。
告訴人或被害人對於判決如有不服具備理由請求檢察官上訴者，
其上訴期間之計算係以檢察官收受判決正本之日期為準。
中    華    民    國    98    年    12    月    9     日
                                書  記  官  林明俊


司法院資訊處製作；財團法人民間司法改革基金會備份。
